【裁判字號】    89,易,1009
【裁判日期】    890804
【裁判案由】    竊盜
【裁判全文】
臺灣臺南地方法院刑事判決                        八十九年度易字第一九號
    公  訴  人  臺灣臺南地方法院檢察署檢察官
    被      告  丁○○
右列被告因竊盜案件，經檢察官聲請簡易判決處刑（八十九年度偵字第一四九七號）
，及聲請併案審理（八十九年度偵字第一七○七號、八十九年度偵字第六四八七號）
，本院認不宜適用簡易程序，改依通常程序審理，判決如左：
    主  文
丁○○連續毀壞門扇竊盜，處有期徒刑壹年。
    事  實
一、丁○○基於意圖為自己不法所有之概括犯意，於
  (1)民國八十九年一月十日上午十時許，行經臺南市○區○○路二段一六八巷十號甲○○住處時，因見其後門係木板所製，竟以腳踢開毀壞木製後門，進入屋內竊取
    新臺幣（下同）七千餘元得手（侵入住宅部份未據提出告訴），並自行將所得用
    於打電動玩具花用殆盡。
  (2)八十九年一月二十日晚間九時許，在臺南市北區中山公園停車場內，因見丙○○
    所有車號Ｃ九－九三六五號自用小貨車車門未鎖，遂打開車門搜尋財物，並竊得
    丙○○所有之皮包一只得手，嗣因丙○○回來欲開車時發現，並高呼抓賊，丁○○乃將皮包丟棄於該貨車後車斗內，嗣於逃逸時為丙○○與員警合力逮捕。
  (3)八十九年二月八日晚間九時五十分許，丁○○基於竊盜之犯意，翻越臺南市○○
    路四五一巷八三號吳欲禮住處圍牆安全設備，攀爬至該房屋二樓陽台預備進入屋
    內行竊（丁○○涉嫌侵入住宅部份，未據被害人吳欲禮提出告訴），惟於打開二
    樓鐵門時，因觸動保全系統，致保全人員前往察看，發覺丁○○而未遂。
  (4)八十九年五月二十五日上午九時許，在臺南市海濱秋茂園附近，因見石海吉所有
    車號ＮＦＣ－二三七號重型機車置放於該處草叢中，且機車鑰匙並未拔走，乃自
    行將該車騎走。嗣於同日下午二時四十分許，為警於臺南市○○路○段西湖公園
    內查獲。
二、案經臺南市警察局第五分局報告臺灣臺南地方法院檢察署檢察官偵查起訴。
    理  由
一、訊據被告丁○○於警、偵訊及本院審理時，對於右揭事實(1)所述時地，毀壞房門
    竊取被害人甲○○所有之現金七千餘元，及於八十九年五月二十五日下午二時四
    十分許，為警查獲騎乘前開ＮＦＣ－二三七號重型機車之事實固供認不諱，惟矢
    口否認有事實(2)、(3)、(4)之竊盜事實，辯稱：伊於八十九年一月二十日晚間九時
    許，係因酒醉想睡，見丙○○之小貨車車門未鎖，始進入該車內睡覺，又於車內
    發現丙○○所有之皮包，遂將之丟至後車斗；又伊爬上吳欲禮住處之二樓陽台，
    是在該陽台休息並看風景，並非意圖行竊；而上揭重型機車，係伊在海濱秋茂園
    發現，以為係他人丟棄之機車，始騎乘自用云云。經查，被告自白毀壞門扇，進
    入甲○○屋內行竊之情，核與證人甲○○於警訊及本院審理時所指訴之被害情節
    相符，被告該部份自白應堪信為真實。次查，被告雖另否認進入丙○○車內竊取
    皮包之事實，惟被告係於車號Ｃ九－九三六五號車廂內翻開皮包、搜尋財物之時
    ，為車主即證人丙○○目擊發現，此為證人丙○○於警訊及本院審理時陳述甚明
    ，被告所辯係在車內睡覺云云，自可懷疑；且被告經證人丙○○與員警緝獲後，
    於警局內測試呼氣酒精濃度為零，顯見被告當時並無酒醉之情形，又被告住處距
    離臺南市中山公園不遠，若謂被告當時已有睡意，卻不圖回家而尋找車門未鎖之
    汽車入內睡覺，自與常情顯然不符，本院認被告所辯因酒醉而在該車內睡覺云云
    ，不足採信；再丙○○之貨車係一般俗稱之「發財車」，車廂與後車斗並無相通
    ，自不可能由車廂內將物品丟至後車斗，足認該皮包係被告在車外時丟棄至後車
    斗，並可以認定被告當時已將皮包持於手中，納入實力支配下，其竊盜行為已屬
    既遂。再查，被告係因攀爬至吳欲禮房屋之二樓陽台，預備由該處打開鐵門進入
    屋內，因而觸動保全系統遭查獲等情，亦據證人即保全人員江智聰於警、偵訊中
    證述明確；被告所辯係至該二樓陽台觀賞風景、聽隨身聽云云，因與常情顯然不
    符，自無採信之餘地。且被告於深夜時分，攀爬至當時無人在內之房屋二樓，預
    備打開鐵門進入，其入內搜尋財物之意圖已顯然可認，被告之竊盜行為已經著手
    ，堪予認定。末查，前開ＮＦＣ－二三七號機車為警發現時，車身布滿塵沙，顯
    見已置放於屋外相當時日，有該機車照片三幀附於臺灣臺南地方法院檢察署八十
    九年度偵字第六四八七號案卷內可稽，本院且無其他積極證據，足認被告所述該
    車係於秋茂園發現等語不實，應以之作為事實認定之基礎。而該機車雖係於八十
    九年四月七日上午八時許，在臺南市○○路○段五五八號前被竊，此為證人即車
    主石海吉於警訊中陳述甚明，並有「車輛竊盜、車牌失竊資料個別查詢報表－查
    詢車輛認可資料」在卷足憑，與被告所述發現該機車之時間、地點均有相當差距
    ，然觀諸被告發現該車時，能夠輕易發動機車，足見當時該車之電力、汽油均無
    缺乏，並可知該機車並非有所故障而遭人丟棄，此為一般人依據常識所應得之推
    論，而被告明知該機車為他人所有，仍擅自據為己用，其有為自己不法所有之意
    圖，要無疑義。綜上所述，本件事證已臻明確，被告犯行可以認定。
二、按被告以腳踢開毀損甲○○之木製後門，入內竊盜現金七千餘元得手；又利用丙○○車門未上鎖，於車內竊得皮包一只得手；又翻越吳欲禮住宅之一樓圍牆安全
    設備，攀爬至該房屋二樓陽台，預備入內搜尋財物；又明知伊於秋茂園所發現之
    車號ＮＦＣ－二三七號重型機車為他人所有，仍擅自據為己用，核其所為，係分
    別犯刑法第三百二十一條第一項第二款之毀壞門扇竊盜罪，及同法第三百二十條
    第一項之竊盜罪，與第三百二十條第三項、第一項之竊盜未遂罪。學界通說雖認
    為竊盜罪所保護之法益除所有權外，尚保護持有，然審諸刑法第三百二十條之構
    成要件，必須拿取他人之動產始足當之，顯見該條所著重者為「所有權關係」，
    再酌以不法所有意圖之主觀要件，更可知本條著重於所有權之利益關係上。至於
    構成要件中「竊取」之要件，解釋上雖係破壞持有關係，然構成要件中所涉及之
    行為客體或對象，並不必然即為保護之客體，若將單純地持有利益也當作竊盜罪
    所保護之法益，把單純地持有人亦列為被害人，則於持有人與所有人意思不一致
    之情況下，竊盜罪相對告訴乃論之立法意旨即可能落空，而且持有人之地位反而
    凌駕所有人之地位；就本案而言，被害人石海吉係於八十九年四月七日在臺南市
    ○○路○段五五八號失竊機車，與本院所認定被告係於同年五月二十五日在秋茂
    園取得該機車之時間、地點均有差距，該機車係另由第三人竊取後放置於該處，
    自堪認定，則被害人對於該機車之所有權與持有關係已因第三人之竊盜行為而破
    壞，該第三人是否放棄該機車之持有，亦無法查證，若有利於被告而認定該第三
    人已放棄持有，在採取竊盜罪保護所有權與持有之理論下，被告行為既未侵害原
    所有人之所有權及持有，亦未侵害該第三人之持有，即無成立竊盜罪之餘地，其
    與法律規範意旨顯然違背，綜上所述，本院因採取竊盜罪僅保護所有權關係之見
    解。被告既已認識該機車為他人所有，仍擅自據為已有，顯係基於不法所有之意
    圖而竊取之，被告具有竊盜之故意，洵堪認定，而被告基於竊盜故意，竊取上揭
    機車，然未造成被害人所有權遭侵害之結果，自應成立刑法第三百二十條第三項
    、第一項之竊盜未遂罪。被告前開三次竊盜行為，雖有既遂與未遂之區分，然時
    間緊接，犯構成要件相同之罪，顯係基於概括之犯意為之，應依連續犯之規定，
    論以一毀壞門扇竊盜竊盜罪，並加重其刑。又被告所為如犯罪事實(3)之行為，雖
    附於檢察官聲請併案之臺灣臺南地方法院檢察署八十九年度一七○七號卷宗內，
    然該行為既已另分案號為該署八十九年度偵字第二二二九號，且檢察官聲請併案
    審理之八十九年三月二十七日乙○清仁字89偵001707號函中，並未陳明聲請該案
    併為審理之意旨，應認前開八十九年度偵字第二二二九號案不生併入本案審理之
    效力，惟被告於該案卷中所為犯行（即前揭犯罪事實(3)）與上開論罪科刑部份，
    既有連續犯之裁判上一罪關係，已如前述，本院自得併予審理，並擴充起訴範圍
    。爰審酌被告侵入他人住宅或車輛行竊之犯罪手段，對於被害人居住安全以及財
    產保護所生之危害，所竊得之財物價值，以及犯罪後坦承部份犯行，又飾詞否認
    部份犯行之態度等一切情狀，量處如主文所示之刑，以資懲儆。
據上論斷，應依刑事訴訟法第二百九十九條第一項前段，刑法第五十六條、第三百二
十一條第一項第二款，判決如主文。
本案經檢察官陳誌銘到庭執行職務。
中    華    民    國      八十九    年      八        月      四      日
                              臺灣臺南地方法院刑事第四庭
                                      法  官  吳  坤  芳
右正本證明與原本無異。
如不服本判決，應於判決送達後十日內向本院提出上訴狀( 應附繕本 )。
                                      書記官  馬  愛  君
中    華    民    國      八十九    年      八        月      四      日
附錄本案論罪科刑法條全文：
刑法第三百二十一條第一項第二款：
      犯竊盜罪而有左列情形之一者，處六月以上、五年以下有期徒刑：
      二、毀越門扇、牆垣或其他安全設備而犯之者。


司法院資訊處製作；財團法人民間司法改革基金會備份。
